【裁判字號】    89,訴,998
【裁判日期】    891031
【裁判案由】    給付借款
【裁判全文】
．臺灣臺南地方法院民事判決  八十九年度訴字第九九八號
    原      告    丙○○
    訴訟代理人    卓平仲律師
    被      告    乙○        .
    兼訴訟代理人  甲○○      .
    共同代理人    吳炳輝律師
右當事人間請求給付借款事件，本院判決如左：
      主      文
原告之訴及其假執行之聲請均駁回。
訴訟費用由原告負擔。
    事    實
甲、原告方面：
一、聲明：被告應給付原告新台幣（下同）一百萬元，及自民國八十八年七月二十日
    起至清償日止，按週年利率百分之五計算之利息，並願供擔保請准宣告假執行。
二、陳述：被告甲○○及乙○為原告之舅父母，其於八十八年七月十九日共同向原告
    借款一百萬元，並要求原告將款項匯入被告乙○設於第一商業銀行佳里分行帳號
    00000000000戶頭，原告乃將一百萬元匯由台灣銀行苓雅分行轉匯入
    被告乙○之上揭帳戶，詎經原告履次催討，被告均拒不返還，為此爰依民法第四
    百七十八條及第二百零三條消費借貸之法律關係，請求被告返還借款。
三、證據：提出傳真紙、台灣土地銀行匯款單、存證信函暨回執等影本各一份為證。
乙、被告方面：
一、聲明：請求判決駁回原告之訴及假執行之聲請。如受不利判決，願供擔保請准宣
          告免為假執行。
二、陳述：
（一）借貸契約，必當事人互相對於借貸意思有合致及金錢之交付，始能有效成立，
      非僅以現物之交付而推定為借貸意思之合致，否則贈與金錢，亦有金錢之交付
      ，但非借貸關係，本件兩造並無借貸意思之合致，借貸之法律關係不成立。
（二）訴外人陳明朗向被告乙○借款九百餘萬元，當時被告甲○○為開設宏欣達興業
      有限公司，需資本額一百萬元，乃還向陳明朗催討右開欠款，陳明朗乃向原告
      借貸一百萬元，並要求被告甲○○將被告乙○帳號傳真與原告，供原告匯入款
      項，以為抵充債務之根據，再以轉帳方式交由被告甲○○作為該公司資本之用
      。被告只是傳真被告之帳號由原告匯款，係屬利益第三人契約的受益人。
（三）原告於八十八年十一月三日寄送被告之函文載稱本件借款係由被告乙○所借，
      嗣又改稱係被告二人共同借款，均與事實不符，此由兩造間向無借貸往來，徒
      因傳真信紙即遽將一百萬元鉅額匯予被告乙○與常情有異，若無先前陳明朗與
      原告之協商接洽，原告實不可能於接受上揭傳真即匯入款項。
三、證據：提出錄音帶暨譯文、平仲法律事務所函、臺南縣政府營利事業登記證、經
    濟部公司執照、宏欣達興業有限公司活期存款存摺、郵局存證信函各一份、支票
    七張、臺南縣票據交換所退票理由單四張。
丙、本院依職權向第一商業銀行佳里分行調閱被告乙○在該行帳號之資金出入資料，
    並傳訊證人陳明朗。
      理      由
一、本件原告起訴主張：被告於八十八年七月十九日共同向原告借款一百萬元，要求
    原告將款項匯入被告乙○設於第一商業銀行佳里分行帳號0000000000
    0戶頭，原告並依約將款項匯入被告乙○之上揭帳戶，詎經履次催索，被告均拒
    不返還，為此爰依民法第四百七十八條及第二百零三條消費借貸之法律關係，提
    起本訴等語。被告則以：本件兩造間並無借貸意思之合致，乃訴外人陳明朗向原
    告借款以償還伊先前積欠被告之部分債務，被告只是提供銀行帳戶轉帳，以為抵
    充陳明朗債務之憑據，是利益第三人契約之受益人等語，資為抗辯。
二、本件原告主張：伊依被告甲○○傳真指示，將一百萬元匯入被告乙○之帳戶，且
    該筆款項已經被告甲○○花用等情，固據其提出傳真與臺灣土地銀行入戶電匯申
    請書為證，被告就此雖不爭執，惟否認兩造間有消費借貸關係，並辯稱：兩造並
    無借貸關係存在，無借貸之意思合致，借款人係訴外人陳明朗，並將該筆款項匯
    入被告乙○之帳戶，被告係屬利益第三人契約的受益人等語。按當事人主張有金
    錢借貸關係存在，須就其發生所須具備之特別要件即金錢之交付及借貸意思表示
    互相一致負舉證之責任，若僅證明有金錢之交付，未證明借貸意思表示互相一致
    者，尚不能證明有金錢借貸關係存在，此有最高法院八十一年台上字第二三七三
    號裁判，五十五年台上字第九五二號及五十七年台上字第二六七四號可資參酌。
    經查，本件被上訴人所提出之右揭傳真紙上係記載「ｔ０丙○○電匯帳號000
    0000Ａ第一銀行佳里分行７／１９日000－00000000乙○帳號（
    舅媽）」等字樣，參以前揭土地銀行申請書，充其量僅可證明原告係遵循被告甲
    ○○之指示，將一百萬元匯入被告乙○之帳戶，並已由被告乙○收受，然被告既
    已否認兩造間之借款關係，且觀諸右開傳真並未就借款人、借款期限、利息計付
    方式或清償方法等與借貸有關之約定為記載，是亦無從憑此傳真推知兩造有借款
    之合意。再參以一百萬元之借款，其數目不小，衡諸常情，豈有不就利息約定之
    理，或謂因親友相借，不計利息，惟理應會就清償期為約定，而本件原告主張兩
    造成立借貸關係，卻未曾就清償事宜為任何約定，要與常情有違，已有可疑，此
    外原告就本件借款復無法提出其他證據以實其說，是綜觀本件原告所提之前揭證
    據，尚難證明兩造間之借貸契約意思表示合致而成立。
三、次按民事訴訟如係由原告主張權利者，應先由原告負舉證之責，若原告不能舉證
    ，以證實自己主張之事實為真實，則被告就其抗辯事實即令不能舉證，或其所舉
    證據尚有疵累，亦應駁回原告之請求（最高法院十七年上字第九一七號判例參照
    ）。準此，原告依消費借貸之法律關係，請求被告給付借款，原告自應就兩造間
    借貸意思表示相互合致之情，負舉證責任。查原告提出之傳真與匯款申請書，並
    不能為兩造間借貸契約成立之證明，已如前述，雖被告所提出支票、退票理由單
    、營利事業登記證及錄音帶譯文等證據，要難據此認定陳明朗為本件系爭債務之
    借款人之證明，證人陳明朗經本院多次傳喚拒不到庭，惟原告既就兩造間有民法
    上之金錢借貸關係存在，尚難認已盡舉證之責，則揆諸前揭最高法院十七年上字
    第九一七號判例意旨，亦難據為原告有利之認定。
四、綜上所述，原告主張被告共同向其借款一百萬元，兩造間有金錢借貸關係存在，
    既無法舉證而均非足採。從而，原告本於消費借貸之法律關係，請求被告給付一
    百萬元及自八十八年七月二十日起至清償日止，按週年利率百分之五計算之利息
    ，為無理由，不應准許。
五、假執行之宣告：原告之訴已經駁回，其假執行之聲請即失所附屬，應併予駁回。
六、結論：本件原告之訴為無理由，依民事訴訟法第七十八條，判決如主文。
中      華      民      國    八十九    年      十      月    三十一    日
                                臺灣臺南地方法院民事第二庭
~B審判長法  官  蔡美美
~B      法  官  王國忠
~B      法  官  莊玉熙
右為正本係照原本作成
如對本判決上訴，須於判決送達後廿日內向本院提出上訴狀
中      華      民      國    八十九    年      十      月    三十一    日
~B  法院書記官  許美惠


司法院資訊處製作；財團法人民間司法改革基金會備份。
